【裁判字號】    95,訴,2125
【裁判日期】    950724
【裁判案由】    偽造文書等
【裁判全文】
臺灣高雄地方法院刑事判決              95年度訴字第2125號
公  訴  人  臺灣高雄地方法院檢察署檢察官
被      告  甲○○
                    （另案於臺灣高雄監獄執行中）
上列被告因偽造文書等案件，經檢察官提起公訴（95年度偵字第
703 號），本院判決如下：
    主  文
甲○○意圖為自己不法之所有，而侵占遺失物，處罰金壹仟元，
如易服勞役，以銀元佰元即新台幣玖佰元折算壹日；又共同連
續行使偽造私文書，足以生損害於他人，處有期徒刑陸月，如易
科罰金，以銀元佰元即新台幣玖佰元折算壹日。偽造之「乙○
○」印章壹顆、附表所示偽造「乙○○」之署名共伍枚、印文共
陸枚均沒收。
    事  實
一、甲○○於民國94年3 月20日某時許，在高雄市○○○路「52
    0 線上」網咖店內，拾獲乙○○所有不慎遺失之皮夾1 只（
    內有國民身分證、駕照及金融卡等），竟意圖為自己不法之
    所有，予以侵占入己；又因染有毒癮，需款孔急，見不法集
    團在「自由時報」分類廣告登載收購手機及SIM 卡，即依廣
    告上之聯絡方式與該不法集團成員聯絡，意圖為自己不法所
    有，與該不法集團成員基於偽造文書、詐欺取財、詐欺得利
    之概括犯意聯絡，於94年3 月20日後幾日，由該不法集團之
    姓名年籍不詳、年約40餘歲之成年男子帶同前往高雄市三民
    區某刻印行，請不知情之成年刻印業者偽刻「乙○○」印章
    1 枚，甲○○再於附表所示時、地，持「乙○○」身分證及
    偽刻之印章申請「乙○○」名義之手機、門號：
    (一)於94年3 月22日，至高雄市○○○路259 號「耐優古通信
      有限公司」，擅自以「乙○○」之名義申辦附表編號一所
      示行動電話門號，並填寫附表編號一所示之行動電話服務
      申請書、代辦委託書（表示乙○○同意由甲○○代其向遠
      傳電信股份有限公司【下稱遠傳公司】申請行動電話門號
      ），在上開行動電話服務申請書之「申請者簽名欄」、「
      同意聲明欄」及代辦委託書之「立書人欄」接續偽造「乙
      ○○」之署名共3 枚（其偽造之文書名稱及署名詳如附表
      編號一所示），接續偽造附表編號一所示之文書，表示係
      由「乙○○」本人授權並同意申辦行動電話門號之意，再
      持向遠傳公司承辦人員申請行動電話門號及申請優惠手機
      ，致遠傳公司誤認為「乙○○」同意申辦，且會如數支付
      通話費，並同意其使用附表編號一所示之行動電話門號而
      交付上開行動電話門號SIM 卡1 只及行動電話1 支，足以
      生損害於「乙○○」本人，及遠傳公司對於行動電話服務
      管理之正確性，甲○○因而詐得SIM 卡1 只及行動電話1
      支。
    (二)復於94年4 月18日，持上開乙○○之身分證及偽刻之「乙
      ○○」印章，至高雄市○○區○○路194 號和信電訊股份
      有限公司（以下簡稱和信公司）之遠傳覺民門市，擅自以
      「乙○○」之名義申辦附表編號二、三所示行動電話門號
      ，並填寫附表編號二、三所示之行動電話服務申請書、同
      意書、代辦授權委託書（表示乙○○同意由甲○○代其向
      和信電訊股份有限公司【下稱和信公司】申請行動電話門
      號），及在上開行動電話服務申請書之「申請者簽名欄」
      、同意書之「立同意書人欄」及代辦委託書之「立書人欄
      」上蓋用上開偽刻之「乙○○」印章，且在代辦委託書之
      「立書人欄」上偽造「乙○○」之署名，共計偽造「乙○
      ○」之印文6 枚、署名2 枚（其偽造之文書名稱及署名詳
      如附表編號一、二所示），接續偽造附表編號二、三所示
      之文書，表示係由「乙○○」本人授權並同意申辦行動電
      話門號之意，再接續持向和信公司承辦人員申請行動電話
      門號及申請優惠手機，致和信公司誤認是「乙○○」同意
      申辦，且會如數支付通話費，並同意其使用附表編號二、
      三所示之行動電話門號而交付上開行動電話門號SIM 卡2
      只及行動電話2 支，足以生損害於「乙○○」本人及和信
      公司對於行動電話服務管理之正確性，甲○○因而詐得SI
      M 卡2 只及行動電話2 支。
二、甲○○取得上開SIM 卡3 只、手機3 支後，於94年4 月18日
    後某日，在高雄市○○路高速公路旁麥當勞速食店，以SIM
    卡每只新台幣（下同）900 元、行動電話每支1,000 元之代
    價，出售予該不法集團姓名年籍不詳、年約30餘歲之成年男
    子。該不法集團成員取得SIM 卡、行動電話後，再以不詳代
    價出售予不詳成年男女使用，其等連續在不詳地點撥打使用
    多次以上開門號與他人通訊，致使和信、遠傳公司陷於錯誤
    ，誤以為該號碼為乙○○本人申請而有給付通話費用之真意
    ，始予以提供通信服務，且將發話之通訊費用列入名義人「
    乙○○」帳單，其等因而連續獲得免費使用電話通訊之財產
    上不法利益，共計27,435元（詳如附表所示），足以生損害
    於乙○○本人之利益及和信、遠傳公司對其客戶管理之正確
    性。嗣因乙○○接獲和信公司之電話費帳單，察覺有異，經
    向和信公司查詢，始悉上情。
三、案經電信警察隊第三中隊報請臺灣高雄地方法院檢察署檢察
    官偵查起訴。
    理  由
一、本件被告甲○○所犯為死刑、無期徒刑、最輕本刑為3 年以
    上有期徒刑以外之罪，其於準備程序進行中，就被訴事實為
    有罪之陳述，經告知簡式審判程序之旨，並聽取當事人之意
    見後，本院合議庭裁定由受命法官獨任進行簡式審判程序，
    合先敘明。
二、上揭事實，業據被告於本院審理時坦承不諱，並經告訴人乙
    ○○、告訴代理人丙○○於警詢證述明確，復有附表所示申
    請書、代辦委託書、代辦授權書等文件、乙○○未申請遠傳
    門號聲明書、和信電信未申請和信門號聲明書各乙份及電信
    費帳單3 紙附卷可佐。是被告上開自白與事實相符，自可採
    為認定事實之證據，其前揭犯行，堪以認定。
三、論罪部分：
    (一)被告侵占乙○○所遺失之身分證、駕照、金融卡等物，是
      其所為，係犯刑法第33 7條之侵占遺失物罪。按行動電話
      SIM 識別卡，具有通訊使用之價值，社會交易模式中亦常
      見電信公司舉行特殊門號之公開標售，且在一定條件下具
      有可轉讓性，具有一定之財產價值，依電信公司一般定型
      化契約之約定，雖行動電話門號SIM 識別卡之所有權屬於
      電信公司本身，然仍得因私下為出售、轉讓行為而造成事
      實上所有權之移轉，而為刑法中財產性犯罪之客體。核被
      告於事實一偽造行動電話服務申請書、同意書、代辦委託
      書，並持向電信公司申請行動電話門號使用，足以生損害
      於乙○○本人之利益及和信、遠傳公司對其客戶管理之正
      確性，及因而詐得行動電話門號及行動電話之行為，係犯
      刑法第216 條、第210 條行使偽造私文書、第339 條第1
      項之詐欺取財罪。其復將行動電話、SIM 卡出售予不法集
      團，該不法集團交付予他人撥打因而詐取電信公司之通信
      服務，核其事實二所為係犯刑法第339 條第2 項之詐欺得
      利罪。
    (二)被告利用不知情刻印業者偽造「乙○○」之印章，係間接
      正犯。其偽造署名、印章及印文之行為，係偽造私文書之
      部分行為；其偽造私文書之低度行為則被行使偽造私文書
      之高度行為吸收，均不另論罪。被告與不法集團成員就上
      開偽造文書、詐欺取財、詐欺得利之犯行，有犯意聯絡及
      行為分擔，均為共同正犯。
    (三)被告行使偽造之附表編號一所示之申請書及代辦委託書，
      以及附表編號二、三之偽造私文書部分，因均係同時同地
      接續行使，應認於94年3 月22日附表編號一行使偽造私文
      書部分為接續犯，94年4 月18日行使附表編號二及編號三
      偽造私文書部分亦屬接續犯。
    (四)按行為後法律有變更者，適用行為時之法律。但行為後之
      法律有利於行為人者，適用最有利於行為人之法律，刑法
      第2 條第1 項定有明文。查被告行為後，94年1 月7 日修
      正公布之刑法，自95年7 月1 日施行，修正後之刑法刪除
      第56條關於連續犯之規定，則被告之犯行，因行為後新法
      業已刪除連續犯之規定，此刪除雖非犯罪構成要件之變更
      ，但顯已影響行為人刑罰之法律效果，自屬法律有變更，
      依新法第2 條第1 項規定，比較新、舊法結果，仍應適用
      較有利於被告之行為時法律即舊法論以連續犯。被告於事
      實一(一)(二)及事實二所示時間，所為行使偽造私文書、詐欺
      取財、詐欺得利之犯行，時間緊接、方法相同、觸犯構成
      要件相同之罪名，顯均係基於概括之犯意為之，均係連續
      犯，均應依修正前刑法第56條之規定論以一罪，並依法加
      重其刑。
    (五)又查被告行為後，修正後之刑法刪除第55條關於牽連犯之
      規定，被告所犯上開三罪間，具有方法、目的之牽連犯關
      係，依修正前即行為時之規定，應從一重之罪處斷；依修
      正後之刑法既已刪除牽連犯之規定，則所犯上述各罪應依
      數罪併罰之規定分論併罰。比較新舊法之規定，修正後之
      規定並非較有利於被告，依刑法第2 條第1 項前段之規定
      ，應適用行為時之法律，即適用修正前刑法第55條牽連犯
      之規定，從一重之行使偽造私文書罪處斷。
    (六)被告所犯上開侵占遺失物及行使偽造私文書罪間，罪名各
      別，行為互異，應分論併罰。
四、科刑部分：
    (一)本院審酌被告拾獲乙○○遺失之證件，竟占為己有，為圖
      小利，於附表所示時、地冒「乙○○」之名申辦門號及所
      搭配之手機，足生損害於「乙○○」本人及遠傳、和信電
      信公司對於行動電話管理之正確性，並使附表所示之通訊
      行、電信公司職員誤以為係「乙○○」本人欲申辦手機門
      號，而詐得附表所示門號SIM 卡及行動電話，其嗣後又將
      SIM 卡、行動電話出售予不法集團，使他人詐取電信公司
      通信服務達27,435元，造成告訴人乙○○生活及心裡之困
      擾，並影響通信之正常秩序，所生危害非微；另考量被告
      坦承犯行，告訴人乙○○於本院表示：僅需電信公司銷案
      ，對於被告所為無意見等語，被告迄今尚未賠償電信公司
      損失等其他一切情狀，分別量處如主文所示之刑，並就有
      期徒刑部分諭知易科罰金之折算標準，罰金刑部分諭知易
      服勞役之折算標準。
    (二)又被告行為時之刑法第41條第1 項規定：「犯最重本刑為
      5 年以下有期徒刑以下之刑之罪，而受6 個月以下有期徒
      刑或拘役之宣告，因身體、教育、職業、家庭之關係或其
      他正當事由，執行顯有困難者，得以1 元以上3 元以下折
      算1 日，易科罰金。」即其行為時之易科罰金折算標準，
      修正前罰金罰鍰提高標準條例第2 條前段（現已刪除）規
      定，就其原定數額提高為100 倍折算1 日，則本件被告行
      為時之易科罰金折算標準，應以銀元300 元折算1 日，經
      折算為新臺幣後，應以新臺幣900 元折算為1 日。被告行
      為後，新修正之刑法第41條第1 項前段則規定：「犯最重
      本刑為5 年以下有期徒刑以下之刑之罪，而受6 個月以下
      有期徒刑或拘役之宣告者，得以新臺幣1 千元、2 千元或
      3 千元折算1 日，易科罰金。」；另修正前刑法第42條第
      2 、3 項關於罰金易服勞役之規定為：「易服勞役以（銀
      元）1 元以上3 元以下折算1 日。但勞役期限不得逾6 個
      月。罰金總額折算逾6 個月之日數者，以罰金總額與6 個
      月之日數比例折算。」修正後刑法第42條第3 、4 、5 項
      之規定為：「易服勞役以新臺幣1 千元、2 千元或3 千元
      折算1 日。但勞役期限不得逾依第51條第7 款所定之金額
      ，其易服勞役之折算標準不同者，從勞役期限較長者定之
      。罰金總額折算逾1 年之日數者，以罰金總額與1 年之日
      數比例折算。依前項所定之期限，亦同。」比較修正前後
      之易科罰金、易服勞役之折算標準，以行為時之規定有利
      於被告，應依修正後刑法第2 條第1 項前段之規定，適用
      行為時之法律，即本件應依新修正刑法第2 條第1 項前段
      ，適用行為時之修正前刑法第41條第1 項前段、第42條第
      2 項及刪除前罰金罰鍰提高標準條例第2 條規定為易科罰
      金、易服勞役之折算標準，併此敘明。
五、沒收部分：
    偽造之「乙○○」印章1 顆及附表偽造之「乙○○」署名共
    5 枚、印文2 枚，雖均未扣案，惟無證據證明均業已滅失，
    仍應依刑法第219 條宣告沒收。
據上論斷，應依刑事訴訟法第273 條之1 第1 項、第299 條第1
項前段，刑法第2 條第1 項前段、第28條、修正前第56條、第21
6 條、第210 條、第337 條、第339 條第1 項、第2 項、修正前
第55條、修正前第41條第1 項前段、修正前第42條第2 項、第21
9 條，修正前罰金罰鍰提高標準條第1 條前段、第2 條，判決如
主文。
中    華    民    國    95    年    7     月    24    日
                  刑事第六庭    法  官  楊佩蓉
上正本證明與原本無異
如不服本判決，應於判決送達後10日內，向本院提出上訴狀。
中    華    民    國    95    年    7     月    25    日
                                書記官  黃國忠
附錄本判決論罪科刑法條：
中華民國刑法第216 條
(行使偽造變造或登載不實之文書罪)
行使第210 條至第215 條之文書者，依偽造、變造文書或登載不
實事項或使登載不實事項之規定處斷。
中華民國刑法第210 條
(偽造變造私文書罪)
偽造、變造私文書，足以生損害於公眾或他人者，處5 年以下有
期徒刑。
中華民國刑法第337條
（侵占遺失物罪）
意圖為自己或第三人不法之所有，而侵占遺失物、漂流物或其他
離本人所持有之物者，處5 百元以下罰金。
中華民國刑法第339 條
(普通詐欺罪)
意圖為自己或第三人不法之所有，以詐術使人將本人或第三人之
物交付者，處5 年以下有期徒刑、拘役或科或併科1 千元以下罰
金。
附表：
┌─┬───┬───┬────┬──────┬─────┬─────┐
│編│時  間│地  點│被冒名人│文書名稱    │偽造之署名│詐得之通訊│
│號│      │      │        │            │及印文    │費用      │
├─┼───┼───┼────┼──────┼─────┼─────┤
│一│94年3 │高雄市│乙○○  │遠傳公司    │（申請者簽│12,288元  │
│  │月22日│四維二│        │0000000000  │名欄、同意│          │
│  │某時  │路259 │        │行動電話服務│書聲明欄）│          │
│  │      │號「耐│        │申請書      │「乙○○」│          │
│  │      │優古通│        │            │之署名各1 │          │
│  │      │信有限│        │            │枚        │          │
│  │      │公司」│        │            │          │          │
│  │      │      │        ├──────┼─────┤          │
│  │      │      │        │遠傳行動電話│「乙○○」│          │
│  │      │      │        │服務代辦委託│之署名1 枚│          │
│  │      │      │        │書同意書    │（立書人欄│          │
│  │      │      │        │            │）        │          │
├─┼───┼───┼────┼──────┼─────┼─────┤
│二│94年4 │高雄市│同上    │和信公司    │（申請者簽│9,423元   │
│  │月18日│三民區│        │0000000000  │名欄）「朱│          │
│  │某時  │覺民路│        │行動電話服務│漢來」之印│          │
│  │      │194 號│        │申請書      │文1 枚    │          │
│  │      │和信公│        ├──────┼─────┤          │
│  │      │司之遠│        │同意書      │（立同意書│          │
│  │      │傳高雄│        │            │人欄）「朱│          │
│  │      │覺民門│        │            │漢來」之印│          │
│  │      │市    │        │            │文1 枚    │          │
│  │      │      │        ├──────┼─────┤          │
│  │      │      │        │行動電話門號│（立書人欄│          │
│  │      │      │        │申請代辦授權│）「乙○○│          │
│  │      │      │        │書          │」之署名、│          │
│  │      │      │        │            │印文各1 枚│          │
│  │      │      │        │            │          │          │
├─┼───┼───┼────┼──────┼─────┼─────┤
│三│同上  │同上  │同上    │和信公司    │（申請者簽│5,724元   │
│  │      │      │        │0000000000  │名欄）    │          │
│  │      │      │        │行動電話服務│「乙○○  │          │
│  │      │      │        │申請書      │」之印文1 │          │
│  │      │      │        │            │枚        │          │
│  │      │      │        ├──────┼─────┤          │
│  │      │      │        │同意書      │（立同意書│          │
│  │      │      │        │            │人欄）「朱│          │
│  │      │      │        │            │漢來」之印│          │
│  │      │      │        │            │文1 枚    │          │
│  │      │      │        │            │          │          │
│  │      │      │        ├──────┼─────┤          │
│  │      │      │        │行動電話門號│（立同意書│          │
│  │      │      │        │申請代辦授權│人欄）    │          │
│  │      │      │        │書          │「乙○○」│          │
│  │      │      │        │            │之署名、印│          │
│  │      │      │        │            │文各1 枚  │          │
├─┴───┴───┴────┴──────┴─────┴─────┤
│總計：偽造「乙○○」署名5枚、印文6枚，詐得通話費用共計27,435元    │
└─────────────────────────────────┘


司法院資訊處製作；財團法人民間司法改革基金會備份。
